【裁判字號】    90,訴,592
【裁判日期】    900410
【裁判案由】    違反野生動物保育法
【裁判全文】
台灣台中地方法院刑事判決                            九十年度訴字第五九二號
    公  訴  人  臺灣臺中地方法院檢察署檢察官
    被      告  甲○○
右列被告因違反野生動物保育法案件，經檢察官聲請簡易判決處刑（九十年度偵字第
五四二號），本院台中簡易庭認不宜以簡易判決處刑，簽移本院刑事庭改依通常程序
判決如左：
    主  文
甲○○違反保育類野生動物之產製品，非經主管機關之同意，不得買賣或在公共場所
陳列、展示之規定，未經主管機關同意，意圖販賣而陳列、展示保育類野生動物產製
品，處有期徒刑柒月，緩刑年。扣案之象牙製作之印材拾支、煙嘴壹支均沒收。
    事  實
一、甲○○係台中市○○路○段八○三號「東億刻印店」之負責人，明知象牙製作之
    印材及煙嘴均經主管機關行政院農業委員會（下稱農委會）於民國七十九年八月
    三十一日以農林字第九０三０三七三Ａ號公告為保育類野生動物產製品，非經主
    管機關之同意，不得買賣或在公共場所陳列、展示，甲○○竟違反上開規定，未
    經主管機關之同意，於八十九年十一月二十六日下午，向前來兜售之不詳姓名、
    年籍成年男子分別以新台幣（下同）五千二百元及五百元之價格，購入象牙製作
    之印材十三支及煙嘴一支，並意圖販賣而將購得之象牙製印材及煙嘴置於在其所
    經營「東億刻印店」之展示櫃中公開陳列、展示。嗣於八十九年十二月二十七日
    下午三時許，為警在上開「東億刻印店」之展示櫃中查獲，並扣得象牙製作之印
    材十三支、煙嘴一支。
二、案經內政部警政署台中港務警察所報告臺灣臺中地方法院檢察署檢察官偵查聲請
    以簡易判決處刑，經臺中簡易庭移由本院普通刑事庭。
    理  由
一、訊據被告甲○○固坦承有於右揭時間、地點購入上開象牙產製品，並為警查獲於
    刻印店內陳列、展示象牙製作之印材十三支、煙嘴一支，惟矢口否認有何違反野
    生動物保育法之犯行，辯稱：上開象牙產製品於購入時，販賣者曾提起該些東西
    都是假的象牙製品，所以才賤價買入，因以為未違法，才將之擺設店內，倘有人
    喜歡即販售出去云云，惟查：以象牙製作之印材及煙嘴等產製品為保育類野生動
    物產製品，業經主管機關農委會於七十九年八月三十一日以農林字第九０三０三
    七三Ａ號「指定公告增定保育類野生動物及其產製品名錄」公告在案，非經主管
    機關之同意，不得買賣或在公共場所陳列、展示，被告經營刻印店，對此應知之
    甚詳。況上開象牙產製品既為野生動物保育法之規範保護之對象，該名販售者分
    別以五千二百元及五百元之價格將象牙製印材及象牙製煙嘴售予被告，雖顯與一
    般市價相距懸殊，然若非以賤價售出，被告亦無可能向其購買，而其間之差價，
    本係被告甘冒違法風險圖得暴利之對價，難以之為被告認識上開象牙製品係偽品
    之論據，是被告上開辯詞純係事後飾卸之詞，不足憑採。此外，復有行政院農業
    委員會野生動物保護聯合執行小組執行紀錄及照片四幀在卷足稽及上開象牙製作
    之印材十三支、煙嘴一支扣案足稽，事證明確，被告犯行洵堪認定。
二、按保育類野生動物、瀕臨絕種及珍貴稀有野生動物產製品，非經主管機關之同意
    ，不得買賣或在公共場所陳列、展示，野生動物保育法第三十五條第一項定有明
    文，被告甲○○違反上開規定，未經主管機關同意，意圖販賣而陳列該保育類野
    生動物產製品，核其所為，係犯野生動物保育法第四十條第一項第二款之未經主
    管機關同意，意圖販賣而陳列、展示保育類野生動物產製品罪。爰審酌被告犯罪
    之動機、目的、犯罪之手段、買賣保育類野生動物產製品危害生態環境之程度及
    犯罪後態度良好等一切情狀，量處如主文所示之刑，以資懲儆。末查被告前未曾
    受有期徒刑以上刑之宣告，有臺灣臺中地方法院檢察署刑案資料查註紀錄表一份
    在卷可參，其因一時失慮致誤罹刑章，經此偵審暨科刑教訓後，當能知所警惕，
    信無再犯之虞，本院因認對其所宣告之刑，以暫不執行為適當，爰依刑法第七十
    四條第一款規定，併予宣告緩刑三年，用啟自新。扣案象牙製作之印材十三枝、
    煙嘴一支，均係查獲之保育類野生動物產製品，爰依野生動物保育法第五十二條
    第一項後段規定宣告沒收。
據上論斷，應依刑事訴訟法第四百五十二條、第二百九十九條第一項前段，野生動物
保育法第四十條第一項第二款、第五十二條第一項後段，刑法第十一條前段、第七十
四條第一款，判決如主文。
中      華      民      國    九十      年      四      月      十      日
                                臺灣臺中地方法院刑事第六庭
                                    法  官  許  月  馨
右正本證明與原本無異。
如不服本判決，應於判決送達後十日內，向本院提出上訴狀。
                                    書記官
中      華      民      國    九十      年      四      月      十      日
附錄本案論罪科刑法條全文：
野生動物保育法第四十條第一項：
有下列情形之下，處六月以上五年以下有期徒刑，得併科新臺幣三十萬元以上一百五
十萬元以下罰金：
一、違反第二十四條第一項規定，未經中央主管機關同意，輸入或輸出保育類野生動
  物之活體或其產製品者。
二、違反第三十五條第一項規定，未經主管機關同意，買賣或意圖販賣而陳列、展示
    保育類野生動物或瀕臨絕種及珍貴稀有野生動物產製品者。
以犯前項之罪為常業者，處一年以上七年以下有期徒刑，得併科新臺幣五十萬元以上
二百五十萬元以下罰金。


司法院資訊處製作；財團法人民間司法改革基金會備份。
